臺灣嘉義地方法院刑事判決
110年度易字第134號
公  訴  人  臺灣嘉義地方檢察署檢察官
被      告  李正元



上列被告因竊盜案件，經檢察官提起公訴（110年度偵字第1579
、2081、2347號），本院判決如下：
    主  文
李正元犯如附表所示之罪，各處如附表所示之刑。得易科罰金部
分，應執行有期徒刑拾月，如易科罰金，以新臺幣壹仟元折算壹
日。
    犯 罪 事 實
一、李正元意圖為自己不法所有，基於竊盜之各別犯意，分別為
    下列犯行：
（一）於民國109年11月初某日，至嘉義市○區○○路000巷00弄00
      號之盧玟君住處前，徒手竊取置於盧玟君住處外、鞋櫃內
      之粉色、白色涼鞋、黃色包鞋各1雙（價值新臺幣【下同
      】1千元）。
（二）於同年11月初某日，至嘉義縣○○鄉○○村○○○0○00號之陳麗
      美住處，見圍牆大門敞開，即侵入附連圍繞之土地（侵入
      附連圍繞之土地部分未告訴），徒手竊取置於陳麗美住處
      門外、鞋櫃內之藍色高跟鞋1雙（價值2千元）。
（三）於同年11月初某日，至嘉義縣○○鄉○○村○○路0段000巷0號
      公寓前，見公寓大門開啟，即侵入該公寓內，徒手竊取洪
      英美置於上開公寓3樓住處門外、鞋櫃內之白色包鞋1雙（
      價值800元）。
（四）於同年11月初某日，至嘉義縣○○鄉○○村○○00○00號之林汝
      冠住處前，徒手竊取置於林汝冠住處外、鞋櫃內之黑色涼
      鞋1雙（價值390元）。
（五）於同年11月初某日，至嘉義縣○○鄉○○村○○00○00號之蔡秀
      綿住處前，徒手竊取置於蔡秀綿住處外、鞋櫃內之黑色馬
      靴1雙（價值6千元）。
（六）於同年11月初某日，至嘉義縣○○鄉○○村○○路0段000○00號
      之曾惠貞住處前，徒手竊取置於曾惠貞住處外、鞋櫃內之
      粉色高跟鞋1雙（價值2千元）。
（七）於同年11月27日凌晨1時30分許，至嘉義縣○○鄉○○村○○○00
      ○0號之謝世珍住處前，徒手竊取置於謝世珍住處外、鞋櫃
      內之鞋子3雙，又接續於同日凌晨2時許，在相同地點，徒
      手竊取鞋子4雙，共竊得水藍色涼鞋、米色、黃色高跟鞋
      、護士鞋、粉色包鞋各1雙、白布鞋2雙（價值1萬8千元）
      。
（八）於110年2月9日凌晨0時29分許，至嘉義市○區○○○街000○00
      號之陳家瑜住處外，翻越上址住處圍牆後，徒手竊取陳家
      瑜置於上址住處門外、鞋櫃內之黑色長靴2雙、白色短靴1
      雙（價值3千元）。
二、案經蔡秀綿、謝世珍訴由嘉義縣警察局民雄分局報告臺灣嘉
    義地方檢察署檢察官偵查起訴。
    理  由
一、本案被告李正元就其被訴事實為有罪之陳述，經告知簡式審
    判程序之旨，爰依刑事訴訟法第273條之1第1項裁定行簡式
    審判程序。
二、認定犯罪事實所憑之證據
（一）被告於警詢、偵查、本院準備程序及審理時之自白（警02
      號卷第1-7頁、警80號卷第1-5頁、警67號卷第1-4頁、偵8
      1號卷第31-32頁、偵79號卷第31-32頁、本院卷第33、36
      、38-39頁）。
（二）告訴人蔡秀綿、謝世珍、被害人盧玟君、陳麗美、洪英美
      、林汝冠、曾惠貞、陳家瑜於警詢時之證述（警02號卷第
      8-24頁、警80號卷第6-9頁、警67號卷第7-11頁）。
（三）被害報告書、贓物認領保管單各7份、扣押筆錄、扣押物
      品目錄表各3份、被害報告單、責付保管單各1份、現場照
      片21張、監視器畫面翻拍照片5張、查獲照片4張（警02號
      卷第25-45頁、警80號卷第10-19頁、警67號卷第14-26頁
      ）。
三、論罪科刑
（一）按刑法第321條第1項第1款所謂「住宅」，乃指人類日常
      居住之場所而言，公寓、大樓均屬之；至公寓、大樓之樓
      梯間、電梯間或頂樓，就公寓、大樓之整體而言，為該公
      寓、大樓之一部分，而與該公寓、大樓有密切不可分之關
      係，故侵入公寓、大樓之樓梯間、電梯間、頂樓，難謂無
      同時妨害居住安全之情形（最高法院76年台上字第2972號
      判例意旨參照）。又按刑法第321條第1項第1款所謂住宅
      ，依實務見解乃指人類日常生活起居之用之場所，而附連
      圍繞之土地則指附連圍繞他人住宅或建築物之土地，如住
      宅或建築物之庭院、花園或停車場等；又該款所謂之建築
      物，係指住宅以外上有屋面周有門壁，足蔽風雨，供人出
      入，且定著於土地之工作物而言，其附連圍繞之土地，不
      包括在內。如僅踰越圍繞之牆垣行竊，尚未侵入有人居住
      之建築物，自難遽以該條款之罪相繩（最高法院50年台上
      字第532號判例意旨參照），上開實務見解雖係針對建築
      物為闡釋，然住宅應為相同解釋，即住宅附連圍繞之土地
      ，應不包括在住宅之範圍內，此觀刑法第306條第1項侵入
      住宅及侵入住宅附連圍繞之土地二種犯罪情狀，在同條項
      分別列舉規定之體例亦明。是若僅侵入住宅附連圍繞之土
      地為竊盜犯行，尚未侵入有人居住之住宅，自難遽論以該
      條款之加重事由。
（二）核被告如犯罪事實欄一、（一）至（二）、（四）至（七
      ）所為，均係犯刑法第320條第1項之竊盜罪；如（三）所
      為，係犯同法第321條第1項第1款之侵入住宅竊盜罪；如
      （八）所為，係犯同法第321條第1項第2款之踰越牆垣竊
      盜罪。公訴意旨認如犯罪事實欄一、（三）所為，係犯同
      法第320條第1項之竊盜罪，然被告已進入該址公寓內，依
      前揭見解，自屬侵入住宅竊盜，經當庭告知所犯法條（本
      院卷第35頁），並依法變更起訴法條。又公訴意旨認如犯
      罪事實欄一、（八）所為，係犯踰越門窗竊盜罪嫌，然被
      告係翻越上址住處之圍牆，應屬踰越牆垣，然因所犯均為
      同法第321條第1項第2款之罪，毋庸變更起訴法條。
（三）又按竊盜罪之保護法益為所有權人或持有人之財產監督權
      ，故罪數之計算，係以行為人侵害之財產監督權為標準，
      縱使行為人竊得之財物分屬數人所有，但若非行為人所能
      知悉，應僅侵害一個財產監督權，不生一行為而觸犯數罪
      名之問題（最高法院29年上字第1403號、62年台上字第40
      7號判例意旨參照）。經查，被告如犯罪事實欄一、（七
      ），所竊取之鞋子7雙，雖分屬告訴人謝世珍及其女兒，
      客觀上為數個不同財產監督權，惟被告係於密接之時間、
      同一地點行竊，若認被告所竊得之鞋子7雙，均屬於同一
      人所有，並未違背常情，應認被告此部分屬侵害一財產監
      督權。而被告於密接之時間、相同地點，侵害一財產監督
      權，在刑法評價上以視為數個舉動之接續施行，合為包括
      之一行為予以評價，較為合理，應依接續犯論以一罪。被
      告所犯上開8次竊盜犯行，犯意各別，行為互殊，應予分
      論處罰。
（四）被告前因竊盜案件，經本院以108年度聲字第655號裁定應
      執行有期徒刑9月確定，於109年10月6日縮短刑期執行完
      畢出監乙節，有臺灣高等法院被告前案紀錄表1份附卷可
      憑。其於前案徒刑執行完畢後，5年以內故意再犯本件有
      期徒刑以上之罪，均為累犯。按有關累犯加重本刑部分，
      不生違反憲法一行為不二罰原則之問題。惟其不分情節，
      基於累犯者有其特別惡性及對刑罰反應力薄弱等立法理由
      ，一律加重最低本刑，於不符合刑法第59條所定要件之情
      形下，致生行為人所受之刑罰超過其所應負擔罪責之個案
      ，其人身自由因此遭受過苛之侵害部分，對人民受憲法第
      8條保障之人身自由所為限制，不符憲法罪刑相當原則，
      牴觸憲法第23條比例原則。於修正前，為避免發生上述罪
      刑不相當之情形，法院就該個案應依本解釋意旨，裁量是
      否加重最低本刑（大法官釋字第775號解釋文參照）。該
      解釋係指個案應量處最低法定刑、又無法適用刑法第59條
      減輕規定之情形，法院應依此解釋意旨裁量不予加重最低
      本刑。本件依被告累犯及犯罪情節，均無上開情事，自難
      指就累犯加重其最低本刑有不符上開解釋意旨之違誤（最
      高法院108年度台上字第338號、109年度台非字第139號、
      109年度台上字第3018號判決意旨參照）。經查，被告前
      案與本案之罪質相同，理應汲取前案教訓尊重他人財產法
      益，猶仍於前案甫執行完畢數月後，再度為本案犯行，顯
      見被告欠缺對他人財產法益之尊重，其對刑罰之反應力仍
      屬薄弱，且依本案犯罪情節，被告均不適宜量處最低法定
      刑，亦無何情輕法重而有刑法第59條減輕其刑規定之適用
      情形，本件加重其刑，不生被告所受刑罰超過其所應負擔
      之情事，是本件就被告所犯之罪，均應依刑法第47條第1
      項累犯規定加重其刑。
（五）被告於警方調閱監視器畫面比對偵辦如犯罪事實欄一、（
      七）之竊盜行為時，主動坦承有如犯罪事實欄一、（一）
      至（六）之竊盜犯行，有被告警詢筆錄1份附卷可參（警0
      2號卷第1-7頁），其於有犯罪偵查權限之員警知悉前，自
      首而接受裁判，爰就如犯罪事實欄一、（一）至（六）部
      分，均依刑法第62條前段規定減輕其刑，並先依累犯加重
      後減輕之。
（六）爰審酌被告前已有數次竊盜之前科（累犯部分不重複評價
      ），仍未能尊重他人之財產法益；如犯罪事實欄一、（三
      ）、（八）部分，除侵害他人財產法益外，亦對他人之居
      住安寧造成威脅；其均坦承犯行，且所竊得之鞋子，均已
      發還告訴人、被害人等（警02號卷第31-36頁、警80號卷
      第11頁、警67號卷第20頁）；其自陳高中畢業之智識程度
      ，現無業，家裡經濟普通，與祖母、哥哥同住之生活狀況
      一切情狀，分別量處如附表所示之刑。並考量其犯罪手段
      、侵害法益程度，就得易科罰金部分，定其應執行之刑，
      並就得易科罰金部分，均諭知易科罰金之折算標準。
四、被告各次竊得之鞋子，均已發還各告訴人、被害人等，業如
    上述，爰均不予宣告沒收。
據上論斷，應依刑事訴訟法第273條之1第1項、第299條第1項前
段、第300條，刑法第320條第1項、第321條第1項第1款、第2款
、第47條第1項、第62條前段、第41條第1項前段、第8項、第51
條第5款，刑法施行法第1之1條第1項，判決如主文。
本案經檢察官吳心嵐提起公訴，檢察官楊麒嘉到庭執行職務。
中　　華　　民　　國　　110 　年　　4 　　月　　22　　日
                  刑事第八庭    法　官　鄭諺霓
以上正本證明與原本無異。
如不服本判決應於收受判決後20日內向本院提出上訴書狀，並應
敘述具體理由；其未敘述上訴理由者，應於上訴期間屆滿後20日
內向本院補提理由書（均須按他造當事人之人數附繕本）「切勿
逕送上級法院」。告訴人或被害人如對於本判決不服者，應具備
理由請求檢察官上訴，其上訴期間之計算係以檢察官收受判決正
本之日期為準。
中　　華　　民　　國　　110 　年　　4 　　月　　22　　日
                                書記官　李玫娜
附錄論罪法條
刑法第320條第1項
意圖為自己或第三人不法之所有，而竊取他人之動產者，為竊盜
罪，處5年以下有期徒刑、拘役或50萬元以下罰金。
刑法第321條第1項第1款、第2款
犯前條第1項、第2項之罪而有下列情形之一者，處6月以上5年以
下有期徒刑，得併科50萬元以下罰金：
一、侵入住宅或有人居住之建築物、船艦或隱匿其內而犯之。
二、毀越門窗、牆垣或其他安全設備而犯之。　　
附表：
犯罪事實                所處之刑及沒收 犯罪事實欄 一、（一） 李正元犯竊盜罪，累犯，處有期徒刑貳月，如易科罰金，以新臺幣壹仟元折算壹日。 犯罪事實欄 一、（二） 李正元犯竊盜罪，累犯，處有期徒刑貳月，如易科罰金，以新臺幣壹仟元折算壹日。 犯罪事實欄 一、（三） 李正元犯侵入住宅竊盜罪，累犯，處有期徒刑陸月，如易科罰金，以新臺幣壹仟元折算壹日。 犯罪事實欄 一、（四） 李正元犯竊盜罪，累犯，處有期徒刑貳月，如易科罰金，以新臺幣壹仟元折算壹日。 犯罪事實欄 一、（五） 李正元犯竊盜罪，累犯，處有期徒刑參月，如易科罰金，以新臺幣壹仟元折算壹日。 犯罪事實欄 一、（六） 李正元犯竊盜罪，累犯，處有期徒刑貳月，如易科罰金，以新臺幣壹仟元折算壹日。 犯罪事實欄 一、（七） 李正元犯竊盜罪，累犯，處有期徒刑伍月，如易科罰金，以新臺幣壹仟元折算壹日。 犯罪事實欄 一、（八） 李正元犯踰越牆垣竊盜罪，累犯，處有期徒刑柒月。